臺灣高雄地方法院民事判決
111年度雄小字第430號
原      告  新光產物保險股份有限公司

法定代理人  吳昕紘  
訴訟代理人  楊昱宏  
被      告  黃飛龍  
上列當事人間請求損害賠償事件，經本院於民國111年4月12日言
詞辯論終結，判決如下：
    主      文
一、被告應給付原告新臺幣（下同）1萬5,394元，及自民國（下
    同）111年1月22日起至清償日止，按年息5％計算之利息。
二、原告其餘之訴駁回。
三、訴訟費用1,000元由被告負擔99％，餘由原告負擔。
四、本判決第一項得假執行。
    事實及理由
一、被告經合法通知，未於最後言詞辯論期日到場，核無民事訴
    訟法第386條各款所列情形，爰依原告聲請，由其一造辯論
    而為判決。
二、原告主張：被告於109年12月14日16時15分許，駕駛車牌號
    碼000-000號普通重型機車（下稱甲車），沿高雄市苓雅區
    福德二路北向南慢車道路邊起駛，適伊所承保第三人戴慈慧
    所有且駕駛之車牌號碼000-0000號自用小客車（下稱乙車）
    沿福德二路北向南快車道行駛，因被告起駛未讓行進中之乙
    車優先通行且未領有駕駛執照駕駛機車，致兩車發生碰撞（
    下稱系爭事故）。又乙車因系爭事故受損修復費用共1萬5,4
    93元，其中工資1萬5,225元、零件268元。爰依侵權行為及
    保險代位之法律關係，提起本件訴訟等語。並聲明：被告應
    給付原告1萬5,493元，及自起訴狀繕本送達翌日起至清償日
    止，按年息5％計算之利息。
三、被告則未於言詞辯論期日到場，亦未提出書狀作何聲明或陳
    述。
四、得心證之理由 
㈠、按因故意或過失，不法侵害他人之權利者，負損害賠償責任
    ；汽車、機車或其他非依軌道行駛之動力車輛，在使用中加
    損害於他人者，駕駛人應賠償因此所生之損害，民法第184
    條第1項前段、第191條之2前段分別定有明文。次按起駛前
    應顯示方向燈，注意前後左右有無障礙或車輛行人，並應讓
    行進中之車輛行人優先通行；按汽車駕駛人，有下列情形之
    一者，處新臺幣6,000元以上1萬2,000元以下罰鍰，並當場
    禁止其駕駛：一、未領有駕駛執照駕駛小型車或機車，道路
    交通安全規則第89條第1項第7款、道路交通管理處罰條例第
    21條第1項第1款亦有明文。經查，原告主張被告於上開時、
    地駕駛甲車，因起駛未讓行進中之乙車優先通行且未領有駕
    駛執照駕駛機車，二車因此發生碰撞，致乙車受損，乙車所
    有人戴慈慧並因此支出修理費用1萬5,493元，業經原告理賠
    前揭修理費用予戴慈慧等情，業據原告提出與其所述相符之
    車險保單查詢、駕照影本、行照影本、高雄市政府警察局道
    路交通事故當事人登記聯單、高雄市政府警察局道路交通事
    故初步分析研判表、估價單、車損照片、統一發票、賠款明
    細等為證（見本院卷第13至29頁），且經本院依職權調取高
    雄市政府警察局初步分析研判表、調查紀錄表、現場圖、事
    故照片（見本院卷第51至63頁）附卷可稽。而被告經合法通
    知，既未於言詞辯論期日到場爭執，復未提出書狀答辯以供
    本院斟酌，依民事訴訟法第436條第2項、第280條第3項、第
    1項之規定，即視同自認原告之主張，堪認原告之主張為真
    實。是被告既就系爭事故具有過失，致乙車車受損，自應負
    損害賠償責任。
㈡、按物被毀損時，被害人除得依民法第196條請求賠償外，並不
    排除民法第213條至第215條之適用。依民法第196條請求賠
    償物被毀損所減少之價額，得以修復費用為估定之標準，但
    以必要者為限（例如：修理材料以新品換舊品，應予折舊）
    。經查，乙車為109年1月出廠，因本件車禍受損修復需費1
    萬5,493元，其中工資1萬5,225元、零件268元，有行照影本
    （見本院卷第15頁）、估價單（見本院卷第21頁）、統一發
    票（見本院卷第27頁）在卷可按，則乙車既非新車，依諸上
    開說明，其修復時材料更換係以新品替換舊品，計算零件材
    料之損害賠償數額時，應扣除折舊部分始屬合理。又依行政
    院所發布之固定資產耐用年數表及固定資產折舊率表，自用
    小客車耐用年數為5年，依定率遞減法每年應折舊369/1000
    ，且採用定率遞減法者，其最後一年之折舊額，加歷年折舊
    累計額，其總和不得超過該資產成本原額之10分之9。另依
    營利事業所得稅查核準則第95條第6項規定「固定資產提列
    折舊採用定率遞減法者，以1年為計算單位，其使用期間未
    滿1年者，按實際使用之月數相當於全年之比例計算之，不
    滿1月者，以1月計」，乙車自出廠日109年1月，迄本件車禍
    發生時即109年12月14日，已使用1年，則零件扣除折舊後之
    修復費用估定為169元（詳如附表之計算式），是加計無庸
    折舊之工資1萬5,225元，被告應賠償之乙車修復費用為1萬5
    ,394元（計算式：169+15,225＝15,394）。
㈢、按被保險人因保險人應負保險責任之損失發生，而對於第三
    人有損失賠償請求權者，保險人得於給付賠償金額後，代位
    行使被保險人對於第三人之請求權；但其所請求之數額，以
    不逾賠償金額為限，保險法第53條第1項定有明文。經查，
    第三人戴慈慧就乙車前向原告投保車體損失保險，而原告已
    就系爭事故致乙車損壞而給付修復費用，此有車險保單查詢
    、估價單、統一發票、賠款明細（見本院卷第13頁、第21頁
    、第27至29頁）附卷可參，又戴慈慧就乙車受損得向被告請
    求賠償1萬5,394元乙節，已如前述，則依上開規定，原告自
    得代位行使戴慈慧對於被告之請求權，是以原告應得向被告
    請求賠償1萬5,394元。
五、綜上所述，原告依侵權行為及保險代位之法律關係請求被告
    給付1萬5,394元及自起訴狀繕本送達翌日（於111年1月11日
    寄存送達，見本院卷第43頁）即111年1月22日起至清償日止
    ，按年息5％計算之利息，為有理由，應予准許。
六、本件原告勝訴部分係適用小額訴訟程序所為被告敗訴之判決
    ，依民事訴訟法第436 條之20之規定，應依職權宣告假執行
    ；並確定訴訟費用額為1,000 元（即如後附訴訟費用計算式
    ）。
七、訴訟費用負擔之依據：民事訴訟法第79條。
中　　華　　民　　國　　111 　年　　4 　　月　　25　　日
                  高雄簡易庭　法　　　官  林綉君
以上正本係照原本作成。
民事訴訟法第436 條之24第2 項：對於本判決之上訴，非以違背
法令為理由，不得為之。
如對本判決上訴，須於判決送達後20日內向本院提出上訴狀，並
須表明原判決所違背之法令及其具體內容與依訴訟資料可認為原
判決有違背法令之具體事實之上訴理由。
中　　華　　民　　國　　111 　年　　4 　　月　　25　　日
                              書  記  官  羅崔萍 

訴訟費用計算式：
裁判費         1,000元
合計           1,000元 

附表
折舊時間   金額  第1年折舊值 268×0.369=99 第1年折舊後價值 268-99=169